臺灣高等法院刑事判決　　　　　　　　　　　　　　九十二年度上重訴字第七三號
　　上　訴　人
　　即　被　告　甲○○
　　選任辯護人　徐國楨律師
　　　　　　　　曾能煜律師
右上訴人因毒品危害防制條例案件，不服臺灣桃園地方法院九十一年度訴字第六六一
號，中華民國九十二年八月十八日第一審判決（起訴案號：臺灣桃園地方法院檢察署
九十一年度偵字第五八０九號；移送併辦案號：臺灣新竹地方法院檢察署九十二年度
年度偵字第一六二號、四七四二號、四八一六號、二五六四號、九十二年度他字第一
一五號），提起上訴，本院判決如左：
    主  文
原判決關於販賣第一級毒品及販賣第二級毒品部分均撤銷。
甲○○連續販賣第一級毒品，處無期徒刑，褫奪公權終身，扣案如附表一、附表二
、所示之物，均沒收銷燬之，扣案如附表二、所示之物、未扣案之販賣海洛因
所得新台幣拾肆萬元，均沒收，新台幣拾肆萬元如全部或一部不能沒收時，以其財產
抵償之。
    事  實
一、甲○○曾有違反麻醉藥品管理條例、違反槍砲彈藥刀械管制條例、妨害公務、違
    反藥事法等前科紀錄，其素行不良，所犯販賣、非法吸用化學合成麻醉藥品安非
    他命、妨害公務、轉讓安非他命等罪，經法院合併定應執行之刑為有期徒刑七年
    三月，該有期徒刑七年三月接續於執行至八十九年三月廿二日假釋出監，後其假
    釋經撤銷，須入監服殘刑有期徒刑四年一月又十二日，於服該殘刑中猶不知悔改
    ，復基於意圖營利販賣第一級毒品海洛因之概括犯意，先於九十一年三月八日晚
    間九時許，在桃園縣平鎮市復旦中學附近，以新台幣（下同）七萬元之價格，將
    海洛因販賣予合資購買之乙○○及姓名年籍不詳綽號「阿三」之人；復於九十一
    年三月十二日晚間十時許，承前販賣海洛因之概括犯意，在桃園縣平鎮市復旦中
    學附近，以七萬元之價格，將如附表一所示之海洛因販賣予合資購買之乙○○及
    姓名年籍不詳綽號「阿三」之人，經警於九十一年三月十三日凌晨二時卅分許，
    在桃園縣桃園市○○路○段玉山商業銀行桃園分行對面查獲乙○○，並扣得於九
    十一年三月十二日晚間十時許向甲○○購得之上開如附表一所示之海洛因，乙○○供陳其海洛因係購自甲○○，經警授意其與警方配合查緝甲○○，乙○○乃撥
    打電話與甲○○連絡，佯稱尚要向甲○○購買半兩海洛因、半斤安非他命，甲○○回稱手邊有半兩海洛因可供販賣，然安非他命之數量可能不夠，並相約在桃園
    縣平鎮市○○路○段二三三號前交易毒品，甲○○乃承續前開同一販賣毒品海洛
    因之概括犯意及同時販賣第二級毒品安非他命之犯意，駕駛車號五Ｂ｜０四九七
    號ＢＭＷ自用小客車（該車所有人為戊○○），載同女友羅純芸，並攜帶包含海
    洛因、安非他命在內之如附表二所示之物赴約，於九十一年三月十三日上午八時
    卅分許駛抵桃園縣平鎮市○○路○段二三三號前，乙○○亦乘坐由『阿三』向友
    人借得之ＹＧ｜四五四八號自小客車前往交易地點，甲○○欲販賣予乙○○時，
    為埋伏之警員見甲○○駕車停於該約定地點，乃將警車停在甲○○所駕駛之前開
    自用小客車後方並打開警車警報器，隨即至甲○○駕駛之前開自用小客車前方亮
    出證件且高喊「警察、不要動」，甲○○明知警員係依法前來查緝其販毒事證，
    仍將其前開車輛倒退衝撞警車（造成警車保險桿前方輕微毀損，然毀損部分未據
    告訴，妨害公務部分業經判刑確定）企圖逃逸，警員見甲○○當場對警方人員施
    強暴而危及警員之生命、身體安全，乃立刻朝車內之甲○○開槍，甲○○中彈受
    傷乃不得不停車受檢，其販賣海洛因及安非他命之犯行始未得逞。警員隨即在其
    車內駕駛座上扣得其所有如附表二、所示之毒品及供販賣毒品犯罪所用之如
    附表二、所示之物。
二、案經桃園縣警察局龜山分局報請臺灣桃園地方法院檢察署檢察官偵查起訴及移送
    併辦。
    理  由
一、訊據被告甲○○固不否認其於右開時、地二度為警查獲，並被警查扣如附表二所
    示之物，然矢口否認販賣海洛因及安非他命之犯行，辯稱：伊於九十一年三月十
    三日上午八時卅分許在桃園縣平鎮市○○路○段二三三號前為警查扣如附表二所
    示之毒品，係因其於九十一年三月十一日或十二日向乙○○購買該等毒品，然該
    等毒品不純，且打不進血管，無法止住伊之毒癮，所以才會與乙○○電話約定於
    為警查獲時、地，將毒品退還乙○○，並要將價金取回，伊依約到達後竟遭著便
    服警方人員持槍喝令伊打開車門，伊不知係警方人員才倒退想離開現場，伊不認
    識乙○○所稱之「阿三」；乙○○早即有販毒之前科紀錄，其證言並不實在云云
    。
二、惟查右揭事實，業據證人乙○○於警訊時供稱：「（你是否於今（十三）日在平
    鎮市○○路○段二二三號前配合警方查緝販賣毒品嫌犯甲○○？）我有配合警方
    查緝販賣毒品嫌犯甲○○。（甲○○是否有販賣毒品？於何時？何地？販賣毒品
    給何人？拿多少毒品販賣給何人？）我知道甲○○有販賣毒品，我於九一年三月
    十二日二十二時左右我有和朋友前往復旦中學附近向甲○○購買毒品海洛因‧‧
    ‧‧，另一次九十一年三月八日二十一時左右也是和我朋友一同前往復旦中學向
    甲○○購買毒品海洛因，‧‧‧‧」等語（偵字第五八○九號偵查卷第第十四頁
    背面、第十五頁正面）。於原審調查時則供稱：「（你警訊時說你九十一年三月
    十三日當天凌晨兩點半是拿著海一大包、六小包在桃園市○○路○段玉山銀行的
    對面被警查獲，當時你是駕駛自小客車，你說毒品不是你的，因為自小客車是向
    朋友借來開的，毒品放在車上你不知道，這個毒品是否甲○○的？）車子是『阿
    三』的友人借給我的，九十一年三月十二日晚上十點左右我和阿三開著ＹＧ｜四
    五四八號自小客車去平鎮市復旦中學附近向甲○○買海。當時是『阿三』和甲○○接洽的，我和『阿三』合資一起向甲○○買海，我出二、三萬元，加起來一共
    七、八萬的合夥金額，由『阿三』帶著款項向甲○○買。後來買回來的海就是隔
    日凌晨在玉山銀行被查獲的海。（你警訊時又說九一年三月八日晚上九時你也有
    和「阿杜」一起前往復旦中學向被告買海，是否有此事？）確有此事，但那人不
    是『阿杜』，是『阿三』。那天也是『阿三』去接觸的，我這次是出二萬元，阿
    三出多少錢我不清楚，但是連我的錢加起來好像也是七、八萬元。（你每次都待
    在車上？有無下車和阿三一起和甲○○接洽？）最後一次我和阿三都有一起下車
    走向甲○○的車子那邊去交易，其餘二次都是『阿三』下車，我待在車上，由『
    阿三』去接頭。（警方九十一年三月十三日凌晨二點多把你查獲後，是否當天早
    上八點半左右由你聯絡甲○○出來交易？）是我聯絡甲○○沒錯，當天我也有隨
    同警方一起去約定地點查緝，只是我站的比較遠，沒有看到甲○○逃逸的情況。
    （你當天是如何聯絡甲○○出來？）我被警方查獲之前有借『阿三』打手機聯絡
    甲○○出來交易，因為我之後沒有再使用該手機，被警查獲後我就按重撥鍵，所
    以可以聯絡到甲○○。（甲○○之前是和「阿三」交易，你打電話給他，他有無
    懷疑？應該是有，因為我凌晨二點多被查獲後沒多久就聯絡他，天沒亮三、四點
    我們就到查緝地點去等被告，被告拖好久才來。（你聯絡甲○○，你是聯絡他要
    買安或海？）安、海都有。（有無說要買多少數量？）我說要買海半兩，約五、
    六萬，安要半公斤。但甲○○在電話中告訴我說他手上有海半兩可以賣給我，但
    安不夠數量賣給我」等語（原審卷第第四十九頁、第五十頁、第五十一頁）。查
    依證人乙○○上開供述，其就向被告甲○○購買海洛因及安非他命之次數、價格
    、購買方式、購買地點等已詳述明確，且前後一致。於警訊時雖稱前二次係夥同
    綽號「阿杜」之不詳姓名者向被告購買海洛因，惟於原審調查時已改稱與伊合資
    購買者係綽號「阿三」者，並非綽號『阿杜』者，證人乙○○雖就前二次購買海
    洛因之價格供稱係七、八萬等語，未臻明確，惟基於有利於被告之考量，應認被
    告該二次販售海洛因之所得各為七萬元，合計為十四萬元，併予敘明。至於證人
    乙○○於本院審理時雖翻供稱伊未見過被告，不知賣毒品者為何人云云，惟又供
    稱其於原審所供為真實等語，顯見其於本院所為上開翻異之詞，係有意袒護被告
    之詞，核不足採。
三、被告雖辯稱被警查獲之如附表二所示之毒品係伊向乙○○購得，因品質不佳，無
    法打入血管，且承黑色，伊乃向乙○○要求退貨，在查獲地等待乙○○時，為警
    查獲云云。然查：
（一）被告上開辯解，業據證人乙○○堅詞否認，乙○○於原審即證稱：「（甲○○
      被查緝到案之後，他說他放在自小客車的海、安電子秤，分裝袋都是綽號『大
      塊羊』的男子交給他的，是他用新台幣八萬元向『大塊羊』買的，但是這些毒
      品不純，無法止住他的毒癮，所以就與『大塊羊』約定好在他被逮捕的時間、
      地點要把毒品還給『大塊羊』，但是『大塊羊』沒有出現，反而是警方出現，
      依他所述他反而暗指他車上的毒品是你之前賣給他的，有何意見？）我與甲○○並不熟，是透過『阿三』才認識的，因甲○○當天被警察開槍打中，所以當
      天沒有做筆錄，這期間有人告訴甲○○是我出賣他的，所以他才反咬我一口，
      說是我販賣毒品給他的」等語（原審卷第五十二頁）。
（二）次查證人即於九十一年三月十三日上午八時卅分許，至桃園縣平鎮市○○路○
      段二三三號前查獲本件之桃園縣警察局龜山分局小隊長林元聘、偵查員呂志衛
      於偵查時證稱乙○○打電話與被告連絡時，渠二人亦在乙○○旁邊，乙○○有
      向被告說還有沒有硬的和軟的，連絡好後，警方才帶乙○○去現場，後來在現
      場看到被告駕駛之五Ｂ｜０四九七號自用小客車，渠等就把警車停在該車後面
      ，渠等下警車時打開警報器及警示燈，並大聲說「警察、不要動」，被告不聽
      制止，衝撞警車，警方才開槍，並在被告車上扣獲如附表二所示之物等語（見
      偵字第五八○九號偵查卷第第五十六頁背面、第五十七頁）。由證人林元聘、
      偵查員呂志衛之證詞，更可印證證人乙○○於警訊及原審所供為真實。而依證
      人乙○○之供述，所稱「硬的和軟的」，硬的係指安非他命，軟的係指海洛因
      而言（見本院九十二年十二月十一日審判筆錄）。益見被告於於九十一年三月
      十三日確有同時販賣海洛因及安非他命予乙○○之犯行。
（三）再查毒品因我國政府大力查緝，導致毒品價格不斷飆漲，其中以第一級毒品海
      洛因之價格尤高，一般施用海洛因之人以高價購得海洛因之後，衡在其中摻入
      不含毒品成分之白粉，以擴充毒品之總量，進而達節省使用之目的。證人乙○○於原審前開調查時證稱伊和「阿三」於九十一年三月十二日晚間向被告購買
      如附表一所示之海洛因後，即在購得之海洛因內摻入白糖成分等語，有如上述
      （原審卷第五十二頁）。而依據卷附之法務部調查局調科壹字第０八０００五
      一九六號鑑定通知書記載（一審卷第七十頁），該海洛因之純度為百分之二二
      ．四六，此與一般施用海洛因之人所施用之海洛因純度相去不遠，可見證人乙○○前開各證詞確實與客觀事實相符，可信度不容置疑；辯護人稽以證人乙○○為警扣得之前開海洛因數量之市價約為五萬元，與乙○○於警訊及原審自稱
      其僅出二、三萬元與「阿三」合資購買海洛因不符云云，然毒品之市價恆隨政
      府查緝之寬緊而有異，辯護人堅稱如附表一之數量之海洛因之市價約為五萬元
      ，已有可議，況如附表一所示之海洛因之純度亦僅有約被告為警扣得如附表二
      之海洛因之純度（百分之四九．六八）之二分之一，證人乙○○既在購得之
      海洛因內摻入約一半之糖粉，則乙○○所有之如附表一之海洛因之數量本即應
      乘以二分之一，始為其與「阿三」合資購買之應有部分，如此計算之，乙○○
      所有之如附表一所示之海洛因之市值應為五萬元之二分之一，與乙○○自稱出
      二、三萬元與「阿三」合資向被告購買海洛因之數量、價格亦大致相互吻合。
（四）又查，被告於九十一年三月十三日上午八時卅分，在桃園縣平鎮市○○路○段
      二三三號前，為警扣獲如附表二所示之毒品，其中之海洛因九包，其合計淨
      重二九．七二公克，純度百分之四九．六八，純質淨重十四．七六公克，有法
      務部調查局調科壹字第000000000號鑑定通知書一紙在卷可稽（偵字
      第五八０九號偵查卷第六十三頁），該海洛因之純度絕不算低（一般而言，僅
      百分之廿餘之純度之海洛因即可供慣於施用該毒品之人或以抽香煙或以施打方
      式施用），被告辯稱該海洛因純度太低要退還販賣給伊之乙○○云云，已大有
      疑問。再者，警方同時尚單獨扣得如附表二所示不含毒品成分之白粉一包（
      淨重三．七公克），此有前開法務部調查局鑑定通知書可憑（偵字第五八０九
      號偵查卷第六十三頁），證人乙○○果在毒品中摻以大量之非屬毒品之白粉以
      詐騙向其價購毒品之被告，衡情應不致於將一整包之不含毒品成分之白粉一併
      販予被告，而暴露其詐騙技倆。何況被告同時尚為警查扣如附表二之安非他
      命十包，其總淨重亦高達六一．五公克，驗餘淨重六一．一四公克，含甲基安
      非他命純度則高達百分之八五．八，含二甲基安非他命純度亦有百分之十一．
      九，此有內政部警政署刑事警察局九十一年四月十五日刑鑑字第０九一００六
      八二四八號鑑驗通知書一紙存卷足參（偵字第五八０九號偵查卷第六十五頁）
      ，該等毒品含甲基安非他命、二甲基安非他命之總純度已高達百分之九七．七
      ，焉有純度不夠，無法止癮之理？是被告辯稱附表二之海洛因純度太低云云
      ，純屬卸責之詞，被告於本院審理時又改稱因海洛因打不進血管，而且呈黑色
      ，所以要換云云，益見其欲蓋彌彰，所辯均不足採。
（五）復查，證人羅純芸於警訊證稱在五Ｂ｜０四九七號自用小客車內扣得如附表二
      所示之物，均係被告所有之物，警方查察時，車上僅有伊與被告二人，由被告
      駕駛該車，被告發現警方人員出示證件及開警示燈，又聽見警方人員高喊警察
      ，即倒車衝撞警車，伊想開車門下車，然車門被被告鎖上，後來在車內聽見槍
      響聲等語（偵字第五八０九號偵查卷第十一、第十二頁）。被告另辯稱證人戊○○知悉伊向乙○○購買毒品之事，當時戊○○有跟伊一起去復旦中學那裡云
      云。然經本院傳喚證人戊○○於本院審理時到庭證稱伊不知道被告於九十一年
      三月十三日被警查的毒品如何來的，伊不認識丁○○，伊不記得九十一年三月
      十三日前幾天，有跟被告一起到那些地方，被告買毒品的時候，亦未帶伊一起
      去等語（見本院九十二年十二月十一日審判筆錄）。從而被告所稱伊向乙○○
      購買毒品時，戊○○有親眼目睹，當時戊○○有跟伊一起去復旦中學那裡云云
      ，亦不足採。
（六）被告另辯稱被警所查扣如附表二所示之安非他命係供己吸用，並辯稱其施用海
      洛因一日要一、二十次，且已施用了二年餘，施用安非他命一日十餘次云云。
      然查依法務部調查局第六處八十三年八月三日以（八三）發（一）字第一三一
      ０號函回覆臺灣士林地方法院表示：依據文獻查考，對無癮之人，以一次注射
      海洛因量二０毫克可視為最大耐量；人體若以海洛因摻於香煙內吸食代替注射
      ，且已有癮，以較寬之標準衡量，每日消耗量亦不應超過四百毫克（即０．四
      公克）；該局又於八十七年十二月三十一日以八七發技（一）字第八七○九二
      九七○號函進一步研究闡釋：安非他命毒品每天口服劑量約為二．五至二十五
      毫克、肌肉注射劑量約為十五至二十毫克、靜脈注射劑量約為十至十五毫克，
      人體最低致死劑量為一公克，另體重為六十公斤之人，其致死量約為四．二公
      克；另海洛因毒品其最低致死量為二百毫克，體重為六十公斤之人其致死量約
      為一‧三一公克，被告辯稱其一日施用多達一、二十次之海洛因、已施用二年
      餘、每日要吸用一．八公克云云，若果屬實，則其身心能否支持，不無可疑，
      所辯被查獲之安非他命係供己施用，非供販賣乙節，顯係圖卸其販賣罪責，核
      不足採。
（七）綜合上述，被告辯稱其係與證人乙○○連絡要將先前向乙○○所價購之毒品退
      還乙○○云云，顯與事實不符，不足採信，被告攜帶包含海洛因、安非他命毒
      品在內之如附表二之物赴約，顯係欲將該等毒品販予乙○○，已甚明確。查被
      告為警查扣之包括海洛因、安非他命分裝袋、電子秤在內之如附表一、二所示
      之物，在本案之證據綜合評價體系中，自得做為證人乙○○指述毒品上源之補
      強證據。至辯護人辯稱乙○○前有販毒前科，且曾販予陳明香、鄭漢棋、陳英
      豪、張世昌等人云云，經查閱乙○○之本院被告全國前案紀錄表，雖確有販賣
      安非他命、轉讓禁藥（安非他命）、幫助施用安非他命之前科，然其各該前科
      紀錄並非表示其即無須再向其他上源購買毒品，不得以其有上開前科紀錄即否
      定本案所有之各項證據之綜合評斷之結果。辯護人猶欲聲請陳明香、鄭漢棋、
      陳英豪、張世昌等人到庭作證，以證明乙○○平日即在販毒乙節，核與本案待
      證事實無關，爰認無傳喚之必要。此外，復有扣案如附表一、二所示之物可資
      佐證，而該等物品則經送驗鑑定在案，分別有法務部調查局調科壹字第０八０
      ００五一九六號、第000000000號、第000000000鑑定通知
      書、內政部警政署刑事警察局九十一年四月十五日刑鑑字第０九一００六八二
      四八號鑑驗通知書各一紙附卷足稽，本件事證明確，被告右開犯行足堪認定。
（八）被告另聲請傳訊乙○○於九十一年三月十三日上午八時卅分許，在桃園縣平鎮
      市○○路○段二三三號前，被警查獲時所乘坐之ＹＧ｜四五四八號自小客車車
      主可知綽號「阿三」之真實姓名云云。然經本院按址傳訊該車登記名義人丙○○並無結果，惟依證人乙○○於原審供稱該車係「阿三」的友人借給伊的，而
      於本院審理時則供稱：「（是否能夠提供借車給你的人的地址？）地址我不知
      道，他姓什麼我不知道，我們都用外號稱呼」等語（本院九十二年十二月十一
      日審判筆錄）。按證人乙○○確已供明向被告購買毒品之經過，有如上述，縱
      該車車主到庭亦不足為有利於被告之認定，附此說明。另辯護人聲請傳訊證人
      丁○○以證明被告有向乙○○買毒品之事實、傳訊其之友人彭騰興、甘興以
      證明伊於九十一年三月十三日上午八時卅分許至桃園縣平鎮市○○路○段二三
      三號前赴約是要退還價購之毒品予乙○○及伊與彭騰興、甘興三人向乙○○
      合買毒品云云，然查彭騰興、甘興於九十一年十二月卅一日凌晨四時卅分許
      ，在新竹市○○路○段三０二號「碧雲天汽車旅館」五０八室內，與被告一併
      為警查獲，此有併辦之臺灣新竹地方法院檢察署九十二年度偵字第一六二號、
      四七四二號、四八一六號、二五六四號、九十二年度他字第一一五號卷宗可稽
      ，渠等為警查獲之際，除擁有海洛因六包（合計淨重二０八．四七公克，純
      度百分之四四，純質淨重九一．七三公克）、安非他命一包（淨重十七．三
      四一四公克，驗餘淨重十七．二七四二公克）之毒品外，復為警扣得具有殺傷
      力仿貝瑞塔九釐米之改造手槍一支、具殺傷力之九釐米子彈十一發，此有內政
      部警政署刑事警察局槍彈鑑定書附於併辦之臺灣新竹地方法院檢察署九十二年
      度他字第一一五號卷內可稽，甘興、彭騰興二人雖均供稱該等物品均為被告
      所有，並辯稱二人分別已有一年多、半年多未施用毒品，然渠二人之尿液經送
      驗，均有甲基安非他命陽性反應，此有新竹市衛生局不法藥物尿液初步篩檢報
      告書一紙可憑，渠二人所供未施用毒品云云，本即屬謊言，捏論渠二人與被告
      同處一室，而該室內竟又放置上述毒品及前開槍、彈等多項違禁物品，則甘
      興、彭騰興之證言可憑信性若何已不言可喻；辯護人雖又稱被告於前開時、地
      赴約欲向乙○○退還價購之毒品時，彭騰興與其他友人尚另駕駛二輛汽車同往
      云云，然查緝之警方係駕駛警車前往（此尚有照片可資比對），警方人員亦有
      開警示燈、鳴警笛，有如上述，則辯護人所言若果屬實，彭騰興及友人既明知
      來者為警方，焉有不立刻向警方報告以證實渠等友人即被告之清白之理？反而
      立刻加速逃跑？渠等既已現場落跑，反在一年餘後之審判中堅欲主張有陪被告
      一同至現場且欲挺身出庭作證？況被告所辯稱乙○○販予伊如附表二、之
      毒品純度不足，欲退還乙○○云云，核不足採，有如上述，而證人戊○○亦證
      稱伊不認識丁○○，故被告所稱伊向乙○○買毒品時，丁○○有目目賭乙節，
      亦不實在，故即使甘興、彭騰興到庭證述如被告之所辯，亦不足為有利於被
      告之認定。綜上，辯護人聲請前開各人出庭作證，於事實之釐清無何助益，本
      院認無傳訊之必要，併予敘明。
四、此外，復有扣案如附表一、二所示之物可資佐證，而其中如附表一所示之海洛因
    一大包、六小包（合計淨重二０．六八公克，純度為百分之二二．四六，純質淨
    重為四．六四公克）；如附表二海洛因九包（合計淨重二九．七二公克，純度
    百分之四九．六八，純質淨重十四．七六公克）、安非他命十包（總淨重六一
    ．五公克，驗餘淨重六一．一四公克，含甲基安非他命純度為百分之八五．八，
    含二甲基安非他命純度為百分之十一．九）。經送驗鑑定在案，分別有法務部調
    查局調科壹字第０八０００五一九六號、第000000000號、第0000
    00000鑑定通知書、內政部警政署刑事警察局九十一年四月十五日刑鑑字第
    ０九一００六八二四八號鑑驗通知書各一紙附卷足稽，本件事證明確，被告右開
    犯行足堪認定。
五、按海洛因及安非他命害人匪淺，政府懸為禁令，禁止非法買賣，若非有利可圖，
    當無甘冒重典而販賣之理，且販賣毒品係屬違法行為，非可公然為之，不論是瓶
    裝或紙包之安非他命，均可任意分裝增減其分量，而每次買賣之價量，亦隨時依
    雙方關係之深淺、當時之資力、需求程度及對行情之認知等因素，機動地調整，
    販賣之利得，除經坦承犯行，或價量俱臻明確外，委難查得實情，職是之故，即
    使未經查得實際販賣之利得，但除非別有事證，足認係按同一價量委買或轉售，
    確未牟利外，尚難執此遽認非法販賣之證據有所未足，致知過坦承者難辭重典，
    飾詞否認者反得僥倖，而失情理之平。以本件而論，被告甲○○與乙○○及姓名
    年籍不詳綽號「阿三」之人並非親故摯友，苟無得利，被告豈有甘冒重刑，一再
    轉售之理，故被告有販售毒品海洛因及安非他命圖利之犯意甚明。
六、查行為人如原即具有販毒營利之決意，雖係遭警設計誘捕致事實上不能完成交易
    時，因行為人原即有販賣毒品之意思，客觀上又已著手於販賣之行為，自仍應成
    立販賣毒品未遂罪，此與行為人原本無販毒營利之意思，因調查犯罪之人之引誘
    或教唆始起意販賣，即學理上所謂「陷害教唆」之情形有別。被告甲○○於九十
    一年三月十三日上午八時卅分被警查獲前即曾販賣第一及毒品給乙○○，雖證人
    乙○○係在警方授意下與被告聯絡，佯稱購毒，然被告基於意圖營利之決意，將
    海洛因、安非他命持往約定地點交貨，尚未交付，即為警當場查扣，因被告原本
    即具有販毒營利之意思，縱係遭警設計誘捕致事實上不能完成買賣，然客觀上既
    已著手於售賣之行為，則九十一年三月十三日上午八時卅分被警查獲之該次犯行
    ，仍應論以販賣毒品未遂罪。
七、核被告所為，係犯毒品危害防制條例第四條第一項販賣第一級毒品既遂罪，最後
    一次係犯同條例第四條第一項、第二項、第五項之販賣第一級及第二級毒品未遂
    罪。其於九十一年三月十三日上午八時卅分許，為警方誘導販賣海洛因、安非他
    命該次為販賣第一級、第二級毒品未遂罪，公訴人雖未引用未遂條文，然其在起
    訴書犯罪事實欄所述與本院認定無異，自僅屬漏引未遂法條，應予更正。被告持
    有第一級、第二級毒品之低度行為，為販賣之高度行為所吸收，不另論罪。被告
    所犯於九十一年三月十三日上午八時卅分許，在桃園縣平鎮市○○路○段二三三
    號前販賣海洛因及安非他命予乙○○部分係一行為觸犯二罪名，為想像競合犯關
    係，應從一重之販賣第一級毒品罪處斷。被告先後二次販賣第一級毒品既遂、一
    次未遂，時間緊接，所犯係構成要件相同之罪名，顯係基於概括之犯意為之，為
    連續犯，應論以最重之販賣第一級毒品既遂罪，然販賣第一級毒品罪之法定刑為
    死刑或無期徒刑，依法不得再加重。
八、原審認被告罪證明確，予以論罪科刑，固非無見，惟查查獲之第一、二級毒品
    及專供製造或施用第一、二級毒品之器具，不問屬於犯人與否，均沒收銷燬之，
    毒品危害防治條例第十八條第一項定有明文，本件被查扣之如附表一所示毒品海
    洛因自應依該規定宣告沒收銷毀之，原判決竟認該毒品為證人乙○○已向被告買
    得之毒品，與被告無關，而未宣告沒收銷毀之，自有未洽原判決事實就被告於
    九十一年三月八日晚間九時許及九十一年三月十二日晚間十時許販賣第一級毒品
    海洛因給乙○○部分，關於販賣價格未予明確認定，僅記載以七、八萬元之價格
    販賣又被告所犯於九十一年三月十三日上午八時卅分許，在桃園縣平鎮市○○
    路○段二三三號前販賣海洛因及安非他命予乙○○部分係一行為觸犯二罪名，為
    想像競合犯關係，原判決認係犯意個別，應分論併罰又關於被告甲○○於九十
    一年十二月卅一日凌晨四時卅分許，在新竹市○○路○段三０二號「碧雲天汽車
    旅館」五０八室內為警查獲並扣得其所有毒品海洛因、安非他命、手槍、子彈等
    物部分與起訴部分難認有連續犯裁判上一罪關係（如後述），原判決認與起訴部
    分係連續犯關係，為裁判上一罪而併予審理，均有未當。本件被告提起上訴，其
    猶執陳詞否認犯罪，上訴固無理由，惟因原判決關於販賣第一級毒品及販賣第二
    級毒品部分既有可議之處，應由本院將原判決此部分撤銷改判。爰審酌被告販賣
    海洛因、安非他命對國人健康造成重大危害、販毒之次數、販毒所得之多寡、犯
    罪所生之危害、犯罪手段、為己辯解之同時竟誣指他人（乙○○）販毒等一切情
    狀，量處如主文所示之刑，並應依刑法第三十七條第一項之規定，宣告褫奪公權
    終身。
九、被告為警扣案之如附表一及附表二、所示之物，均應依毒品危害防制條例第
    十八條第一項前段之規定，宣告沒收銷燬之；扣案之如附表二、所示之物，
    被告於原審審理時坦承為其所有（原審卷第一四九頁），均係被告所有供其犯罪
    所用之物，經證人乙○○、羅純芸供明，未扣案之被告分別於九十一年三月八日
    晚間九時及同年月十二日晚間十時販賣海洛因給乙○○之所得各七萬元，合計十
    四萬元，則為被告所有之販毒所得，應依毒品危害防制條例第十九條第一項之規
    定宣告沒收，十四萬元如全部或一部不能沒收時，以其財產抵償之。如附表二
    所示之不含毒品成分之白粉一包（淨重三．七公克）無從證明與被告販毒有關，
    爰不諭知沒收。
十、臺灣新竹地方法院檢察署九十二年度偵字第一六二號、四七四二號、四八一六號
    、二五六四號、九十二年度他字第一一五號移送併辦部分：該併辦意旨略謂被告
    甲○○於九十一年十二月卅一日凌晨四時卅分許，在新竹市○○路○段三０二號
    「碧雲天汽車旅館」五０八室內為警查獲，扣得海洛因六包（合計淨重二０八
    ．四七公克，純度百分之四四，純質淨重九一．七三公克）、安非他命一包（
    淨重十七．三四一四公克，驗餘淨重十七．二七四二公克）、含無法獨立析離
    之海洛因成分之殘渣袋廿三只、含無法獨立析離之海洛因暨安非他命成分之電
    子秤一台、分裝袋二百四十九只、五十五萬二千元現金。具有殺傷力仿貝
    瑞塔九釐米之改造手槍一支及九釐米子彈十一發，因認被告另涉犯毒品危害防制
    條例第四條第第一項、第二項之販賣第一級及第二級毒品罪及違反槍砲彈藥刀械
    管制條例之罪乙節，因該併辦部分查獲時間為九十一年十二月卅一日，與本件被
    告犯罪時間為九十一年三月八日至同年月十三日，相隔達九個月餘，自難認被告
    係基於概括之犯意而為，且關於查扣之改造手槍一支及子彈部分，核與本案無任
    何關係，均應退回檢察官另行偵辦。
據上論斷，應依刑事訴訟法第三百六十九條第一項前段、第三百六十四條、第二百九
十九條第一項前段，毒品危害防制條例第四條第一項、第五項、第二項、第十八條第
一項前段、第十九條第一項，刑法第十一條前段、第五十六條、第五十五條、第三十
七條第一項，判決如主文。
本案經檢察官陳文禮到庭執行職務。
中　　　華　　　民　　　國　　九十三　　年　　　二　　　月　　　五　　　日
                              臺灣高等法院刑事第十七庭
                                  審判長法  官  陳  正  雄
                                        法  官  許  宗  和
                                        法  官  許  錦  印
右正本證明與原本無異。
如不服本判決，應於收受送達後十日內向本院提出上訴書狀，其未敘述上訴之理由者
並得於提起上訴後十日內向本院補提理由書（均須按他造當事人之人數附繕本）。
                                        書記官  楊  妙  恩
中　　　華　　　民　　　國　　九十三　　年　　　二　　　月　　　十　　　日
附錄本案論罪科刑法條全文：
毒品危害防制條例第四條
製造、運輸、販賣第一級毒品者，處死刑或無期徒刑；處無期徒刑者，得併科新台幣
一千萬元以下罰金。
製造、運輸、販賣第二級毒品者，處無期徒刑或七年以上有期徒刑，得併科新台幣七
百萬元以下罰金。
製造、運輸、販賣第三級毒品者，處五年以上有期徒刑，得併科新台幣五百萬元以下
罰金。
製造、運輸、販賣專供製造或施用毒品之器具者，處一年以上七年以下有期徒刑，得
併科新台幣一百萬元以下罰金。
前四項之未遂犯罰之。
附表一：
海洛因一大包、六小包（合計淨重二０．六八公克，純度為百分之二二．四六，純質
淨重為四．六四公克）
附表二：
海洛因九包（合計淨重二九．七二公克，純度百分之四九．六八，純質淨重十四．
七六公克）、不含毒品成分之白粉一包（淨重三．七公克）、安非他命十包（總
淨重六一．五公克，驗餘淨重六一．一四公克，含甲基安非他命純度為百分之八五．
八，含二甲基安非他命純度為百分之十一．九）、電子秤一台、分裝袋一大包。
